臺灣彰化地方法院民事裁定
　　111年度監宣字第269號
聲  請  人  蔡銘旭  


相  對  人  何玉蝶  


關  係  人  蔡勝吉  
            蔡哿維  
            蔡可芸  
上列聲請人聲請監護宣告事件，本院裁定如下：
    主    文
宣告何玉蝶（民國00年0月00日生、身分證統一編號：Z00000000
0號）為受輔助宣告之人。
選定蔡銘旭（民國00年0月00日生、身分證統一編號：Z00000000
0號）為受輔助宣告之人之輔助人。
聲請程序費用由受輔助宣告之人何玉蝶負擔。
    理    由
一、聲請意旨略以：聲請人及關係人蔡勝吉係相對人之配偶、繼
    子（配偶前段婚姻所生之子）。相對人於民國101年3月5日
    因罹患輕度精神疾病，並領有身心障礙證明，致不能為意思
    表示或受意思表示，或不能辨識其意思表示之效果之情形，
    爰聲請對相對人為監護之宣告，且請求選定聲請人為相對人
    之監護人，同時指定關係人蔡勝吉為會同開具財產清冊之人
    ，倘不符監護宣告之要件，則請求改為對相對人為輔助宣告
    等語。
二、按「對於因精神障礙或其他心智缺陷，致不能為意思表示或
    受意思表示，或不能辨識其意思表示之效果者，法院得因本
    人、配偶、四親等內之親屬、最近一年有同居事實之其他親
    屬、檢察官、主管機關或社會福利機構之聲請，為監護之宣
    告」、「法院對於監護之聲請，認為未達民法第14條第1項
    之程度者，得依民法第15條之1第1項規定，為輔助之宣告」
    、「法院對於監護之聲請，認為未達監護宣告之程度，而有
    輔助宣告之原因者，得依聲請或職權以裁定為輔助宣告」，
    民法第14條第1項及第3項、第15條之1第1項，家事事件法第
    174條第1項分別定有明文。
三、經查，聲請人主張之事實，業據其提出戶籍謄本、身心障礙
    證明（輕度）為證，並經本院在鑑定人衛生福利部彰化醫院
    醫師李景嶽前訊問相對人，相對人能回答其生日、出生地、
    子女人數、家中成員之姓名及關係、身分證字號、住所、並
    能說出所指之聲請人及關係人蔡可芸姓名、名下無不動產及
    任何財產、39加27、58減27，但對於何時取得本國國籍、何
    時與配偶結婚、今天到醫院目的、戶籍地址則回答忘記了，
    有本院勘驗筆錄乙份在卷可稽。其次，本院就相對人之精神
    、心智狀況訊問鑑定人，並由鑑定人實施鑑定，認「依鑑定
    當時個案何玉碟女士之心智狀況：因仍呈現有思覺失調症之
    部份殘餘精神症狀，導致其認知功能亦部份缺損，對於外界
    事務之知覺、理解、與判斷能力，顯一般人為弱，無去獨自
    處理自身稍複雜之事務。」，並判定「基於受鑑定人有思覺
    失調症，其程度輕度，對於管理處分自己財產有給予經常性
    協助之必要，回復之可能性低，可為輔助宣告」等語，亦有
    成年監護（輔助）鑑定書乙份在卷可稽，經核與本院訊問結
    果相符，應係實在，堪認相對人精神、心智狀況雖低於普通
    人之平均程度，但非完全不能辨識其意思表示之效果，尚未
    達應受監護宣告之程度，惟其辨識能力顯有不足，仍有受輔
    助之必要，爰依聲請裁定相對人為受輔助宣告之人。
四、末查，聲請人為相對人之配偶，相對人之婆婆蔡許月娥、繼
    子蔡哿維、子蔡可芸均同意由聲請人擔任監護人，有戶籍謄
    本、親屬系統表、同意書在卷可參。本院審酌聲請人為相對
    人之配偶，55歲，彼此關係密切，且聲請人亦同意擔任相對
    人之輔助人，認由聲請人擔任輔助人，應符合相對人之最佳
    利益。是聲請人聲請為上開選定，合於民法第1111條、第11
    11條之1、第1113條之1規定，亦應准許。
五、爰依家事事件法第177條第2項、第164條第2項，裁定如主文
    。
中　　華　　民　　國　　111 　年　　8 　　月　　31　　日
                    家事法庭  法  官  康弼周
上列為正本係照原本作成。
如對本裁定抗告，須於裁定送達後10日內向本院提出抗告狀，並
繳納抗告費用新臺幣1,000元。
中　　華　　民　　國　　111 　年　　8 　　月　　31　　日
                              書記官  魏巧雯